【裁判字號】    97,上訴,3970
【裁判日期】    971016
【裁判案由】    違反槍砲彈藥刀械管制條例
【裁判全文】
臺灣高等法院刑事判決                97年度上訴字第3970號
上  訴  人
即  被  告  乙○○
指定辯護人  甲○○  本院公設辯護人
上列上訴人因違反槍砲彈藥刀械管制條例案件，不服臺灣士林地
方法院97年度訴字第339號，中華民國97年6月19日第一審判決（
起訴案號：臺灣士林地方法院檢察署97年度偵字第1319號），提
起上訴，本院判決如下：
    主  文
上訴駁回。
    事  實
一、乙○○前因肅清煙毒條例、槍砲彈藥刀械管制條例、妨害公
    務、藥事法、麻醉藥品管理條例及槍砲彈藥刀械管制條例等
    案件，分別經法院判處有期徒刑2 年1 月、3 年6 月、3 月
    、6 月、8 月、8 月、4 月、5 月，經減刑後定應執行有期
    徒刑4 年確定，並於96年7 月16日執行完畢，仍不知悔改，
    明知空氣槍係屬槍砲彈藥刀械管制條例第4 條第1 項第1 款
    所列之槍砲，非經中央主管機關之許可，不得持有之，竟基
    於持有槍枝之犯意，未經許可，於97年1 月初，透過網際網
    路在「TimbbGun購物網」，以新臺幣4950元之代價，向姓名
    年籍不詳之人購買改造之空氣長槍1 支（槍枝管制編號0000
    000000號）、二氧化碳高壓鋼瓶6 瓶，隨即由該姓名年籍不
    詳之人在臺北市萬華區青年公園附近之國宅前交付上開空氣
    槍予乙○○，而由乙○○非法持有之，並將該空氣槍藏匿於
    其住處。嗣於97年1 月5 日下午6 時許，乙○○與其不知情
    之友人陳智勇駕車行經臺北市大同區○○○路與民權西路口
    處，因交通違規為警攔檢查獲，並扣得安非他命1 包、吸食
    器1 組（乙○○、陳智勇所涉施用毒品部分另由檢方偵辦）
    、上揭具有殺傷力之空氣長槍1 支、二氧化碳高壓鋼瓶6 瓶
    及小鋼珠490 顆。
二、案經臺北市政府警察局大同分局移送臺灣士林地方法院檢察
    署檢察官偵查起訴。
    理  由
一、被告乙○○固於原審坦承於上揭時、地買入本件空氣槍而持
    有之事實不諱，惟否認知悉持有該空氣槍違法，辯稱：渠透
    過電腦網站購入空氣槍，既係在網站上公開販賣之槍枝，應
    係沒有殺傷力之槍，因此渠也將才會將該槍放在汽車後座上
    云云，經查：扣案之上開槍枝空氣槍，經送內政部警政署刑
    事警察局鑑定結果，該空氣長槍為氣體動力式槍枝，以小型
    二氧化碳高壓鋼瓶內氣體為發射動力，雖欠缺木質槍身，惟
    仍可扣動扳機釋放裝置，釋放氣體發射金屬彈丸，經裝填直
    徑約6.0mm（重量約0.88公克）金屬彈丸試射3次結果，計算
    其動能為14焦耳，換算其單位面積動能為52焦耳/ 平方公分
    ，具有殺傷力足以穿透人體皮肉層，有內政部警政署刑事警
    察局刑鑑字第0970004280號槍彈鑑定書1 件附卷可稽（見偵
    查卷第82頁），為槍砲彈藥刀械管制條例第4條第1 項第1款
    所規定之槍砲明確。被告在上開槍枝賣方交槍時，賣方曾對
    其告知該長槍威力很強，可以去買鋼珠來試打看看等語，被
    告並曾距離約4 公尺對類似路標之物品試射，該路標物品凹
    陷進去等情，業據被告於警詢中供承明確（見偵查卷第14、
    15頁），證人即查獲之警察李維哲亦於原審到庭證述被告在
    警詢中有該等自白（見原審卷第38頁），顯示被告既親身經
    驗該槍在4 公尺之距離射擊能使類似路標之物品凹陷，足見
    其知悉槍枝相當有威力，是被告就上開空氣槍具有殺傷力乙
    情，自難推諉不知。另觀諸依前開鑑定書檢附有關殺傷力之
    相關數據所載，依日本科學警察研究所之研究結果，彈丸面
    積動能達20焦耳／平方公分則足以穿入人體皮肉層；刑事警
    察局對活豬作射擊測試結果，彈丸單位面積動能達24焦耳 /
    平方公分，即足以穿入豬隻皮肉層；美國軍醫總署定義：彈
    丸撞擊動能達58呎磅（約為78.6焦耳），即足以使人喪失戰
    鬥能力。本件槍枝單位面積動能高達52焦耳/ 平方公分，高
    於足以穿入人體皮肉層之20焦耳／平方公分甚多，又依一般
    社會觀念並不認為透過網站購入之物品必屬合法，而被告曾
    違反槍砲彈藥刀械管制條例案件，經判刑並執行完畢，已如
    前述，苟不願持有違法之槍枝，當會有較謹慎之態度，照被
    告所辯不僅未審慎為之，反單純以為是公開網站所販售即不
    會違法云云，顯與其見識相違而屬卸責之詞，更何況被告亦
    未證實其從網站購入本件槍枝，所辯其主觀上認扣案槍枝確
    不具殺傷力云云，自不足採。此外，並有搜索扣押筆錄附卷
    可佐（見偵查卷第29至33頁），被告罪行應堪認定。其於本
    院否認犯罪，辯稱槍枝非其持有，核無可採。
二、按槍砲彈藥刀械管制條例第4 條所稱之槍砲、彈藥，依同條
    例第5 條之規定，非經中央主管機關許可，不得製造、販賣
    、運輸、轉讓、出租、出借、持有、寄藏或陳列，本件扣案
    之槍枝，既經鑑定認係以小型二氧化碳高壓鋼瓶內氣體為發
    射動力之空氣長槍，應屬槍砲彈藥刀械管制條例第4條第1項
    第1 款所規定之「空氣槍」。核被告所為係犯槍砲彈藥刀械
    管制條例第8條第4項之未經許可持有空氣槍罪。被告曾受有
    期徒刑執行完畢，有台灣高等法院被告前案紀錄表附卷可參
    ，5 年內故意再犯本件有期徒刑以上之罪，為累犯，依刑法
    第47條第1 項規定加重其刑。原審適用槍砲彈藥刀械管制條
    例第8條第4項，刑法第11條前段、第47條第1項、第42條第3
    項、第38條第1項第1款，並審酌槍砲係屬高度危險之物品，
    非經主管機關許可不得擅自持有，以維社會大眾安全，被告
    前已有多次違反槍砲彈藥刀械管制條例前科，對於不得非法
    持有具有殺傷力之槍枝本應知之甚詳，卻於上開刑期執行完
    畢不久，即再犯本件犯行，犯後之辯解也難見其悔意，及其
    品行、犯罪之動機、目的、手段、生活狀況、智識程度所生
    危害等一切情狀，量處有期徒刑年陸月，併科罰金新臺幣
    陸萬元，罰金如易服勞役以新臺幣壹仟元折算壹日。並認檢
    察官求處有期徒刑5年，猶屬過重。至扣案之空氣槍1支（槍
    枝管制編號：0000000000號），屬違禁物，應依刑法第38條
    第1項第1款之規定宣告沒收之；又扣案之二氧化碳高壓鋼瓶
    6支及小鋼珠490顆，雖係被告所有之物，然該等物品均非違
    禁物，且無積極證據為其犯上開持有空氣槍罪所用之物，爰
    均不另為沒收之諭知。
三、經核原審認事用法均無不合，審酌刑法第57條各款情形之量
    刑亦稱妥適，被告上訴否認犯罪，辯護意旨求為減輕，核無
    理由，應予以駁回。被告經合法傳喚，無正當理由不到庭，
    爰不待其陳述，逕行判決，併此敘明。
據上論斷，應依刑事訴訟法第368條、第371條，判決如主文。
本案經檢察官陳明光到庭執行職務。
中    華    民    國    97    年    10    月    16    日
            刑事第十一庭  審判長法  官  張連財
                                法  官  林明俊
                                法  官  楊照男
以上正本證明與原本無異。
如不服本判決，應於收受送達後十日內向本院提出上訴書狀，其
未敘述上訴之理由者並得於提起上訴後十日內向本院補提理由書
（均須按他造當事人之人數附繕本）。
                                書記官  陳秋雄
中    華    民    國    97    年    10    月    16    日
附錄：本案論罪科刑法條全文
槍砲彈藥刀械管制條例第8條
未經許可，製造、販賣或運輸鋼筆槍、瓦斯槍、麻醉槍、獵槍、
空氣槍或第4條第1項第1 款所定其他可發射金屬或子彈具有殺傷
力之各式槍砲者，處無期徒刑或5年以上有期徒刑，併科新臺幣1
千萬元以下罰金。
未經許可，轉讓、出租或出借前項所列槍枝者，處5 年以上有期
徒刑，併科新臺幣 1 千萬元以下罰金。
意圖供自己或他人犯罪之用，而犯前二項之罪者，處無期徒刑或
7 年以上有期徒刑，併科新臺幣 1 千萬元以下罰金。
未經許可，持有、寄藏或意圖販賣而陳列第1項所列槍枝者，處3
年以上10 年以下有期徒刑，併科新臺幣 700 萬元以下罰金。
第 1 項至第 3 項之未遂犯罰之。


司法院資訊處製作；財團法人民間司法改革基金會備份。
